臺灣彰化地方法院民事裁定
110年度監宣字第2號
聲  請  人  劉朝琴  




相  對  人  黃稜花  




關  係  人  劉明山  


            陳怡如  
            陳怡婷  
            陳俊宏  
上列聲請人聲請監護宣告事件，本院裁定如下：
    主    文
宣告黃稜花（女、民國00年0月0日生、身分證統一編號：Z00000
0000號）為受監護宣告之人。
選定劉朝琴（男、民國00年00月0日生、身分證統一編號：Z0000
00000號）為受監護宣告之人之監護人。
指定劉明山（男，民國00年00月00日生、身分證統一編號：Z000
000000號）為會同開具財產清冊之人。
聲請費用新臺幣壹仟元由受監護宣告之人負擔。
    理    由
一、按對於因精神障礙或其他心智缺陷，致不能為意思表示或受
    意思表示，或不能辨識其意思表示之效果者，法院得因本人
    、配偶、四親等內之親屬、最近一年有同居事實之其他親屬
    、檢察官、主管機關或社會福利機構之聲請，為監護之宣告
    ，民法第14條第1項定有明文。次按受監護宣告之人應置監
    護人。法院為監護之宣告時，應依職權就配偶、四親等內之
    親屬、最近一年有同居事實之其他親屬、主管機關、社會福
    利機構或其他適當之人選定一人或數人為監護人，並同時指
    定會同開具財產清冊之人。法院為前項選定及指定前，得命
    主管機關或社會福利機構進行訪視，提出調查報告及建議。
    監護之聲請人或利害關係人亦得提出相關資料或證據，供法
    院斟酌。法院選定監護人時，應依受監護宣告之人之最佳利
    益，優先考量受監護宣告之人之意見，審酌一切情狀，並注
    意下列事項：㈠受監護宣告之人之身心狀態與生活及財產狀
    況。㈡受監護宣告之人與其配偶、子女或其他共同生活之人
    間之情感狀況。㈢監護人之職業、經歷、意見及其與受監護
    宣告之人之利害關係。㈣法人為監護人時，其事業之種類與
    內容，法人及其代表人與受監護宣告之人之利害關係。民法
    第1110條、第1111條、第1111條之1分別定有明文。再按監
    護宣告之裁定，於裁定送達或當庭告知法院選定之監護人時
    發生效力；監護宣告裁定經廢棄確定前，監護人所為之行為
    ，不失其效力，家事事件法第169條第1項、第170條第1項分
    別定有明文。
二、聲請意旨略以：聲請人為相對人之長子，相對人於民國108
    年10月8日間因退化失智，致不能為意思表示或受意思表示
    ，或不能辨識其意思表示之效果，已達受監護宣告之程度，
    有親屬系統表、戶籍謄本、惠來醫療社團法人宏仁醫院診斷
    證明書（乙種）、身心障礙證明影本等件為證。爰聲請准予
    裁定相對人為受監護宣告之人，並請求選定聲請人為相對人
    之監護人，同時指定相對人之次子劉明山為會同開具財產清
    冊之人等語。
三、經查，聲請人主張之上開事實，業據其提出親屬系統表、戶
    籍謄本、惠來醫療社團法人宏仁醫院診斷證明書（乙種）、
    身心障礙證明影本等件為據，且經本院在鑑定人即衛生福利
    部彰化醫院醫師蕭銘鴻前審驗相對人之精神狀況，相對人對
    於本院點呼無反應，有本院訊問筆錄在卷可按。又經本院囑
    託衛生福利部彰化醫院鑑定結果，認為：「㈠醫學上的診斷
    （生物學上之要素）：失智症，障礙程度為重度。㈡日常生
    活狀況：目前個案對於外界刺激反應淡漠，難以言語與個案
    進行有效之溝通，無法聽從指示動作。目前個案住在北斗老
    人養護中心接受照顧，平時多躺床，機構人員會讓個案坐輪
    椅並推到大廳看電視或是在外面曬太陽，多數時間沒有反應
    ，對於行動、進食、穿衣、洗澡、如廁等基本生活，均需他
    人協助。對於生活常見事物，無法說出名稱及使用。對於金
    錢方面，無法自行購物，無法表達自己想要什麼，似乎可認
    得紙鈔，但無法說出該名稱及說明使用方式。㈢身體狀態：
    個案坐輪椅，無法自行走動，膝及肘關節僵硬，手及足變形
    。雙眼有光反射。㈣精神狀態：1.意識/溝通性：無法針對問
    題回應。偶爾說出簡短的辭語，但無法讓個案再重覆說一次
    。2.記憶力：無法配合施測。3.定向力：人物、地點、時間
    皆無法回答。看到家人也沒有反應。4.計算能力：無法配合
    施測。5.理解‧判斷力：無法配合施測。6.現在性格特徵：
    退化自閉。7.其他（氣氛‧情感狀態‧幻覺‧妄想‧異常行動等
    ）：情感淡漠。8.智能檢查‧心理學檢查：重度失智症殘障
    手冊。㈤有關判斷能力判定之意見：不能管理處分自己財產
    。判定的根據：依黃稜花女士目前心智狀況，無法以言語溝
    通，對於外界刺激反應淡漠。因失智症導致認知功能嚴重缺
    損，無法獨立完成基本生理需求。因認知功能缺損以致金錢
    、數字、是非對錯等概念嚴重缺損，是故，亦無法管理與處
    置個人事務。㈥回復可能性說明：回復可能性低。㈦鑑定判定
    及說明：1.基於受鑑定人有失智症，其程度達重度，不能管
    理處分自己的財產，回復之可能性低。2.失智症之程度，個
    案不能為意思表示或受意思表示、不能辨識其意思表示之效
    果，可為監護宣告。」等語，有衛生福利部彰化醫院成年監
    護鑑定書在卷可稽，堪認相對人因精神障礙或其他心智缺陷
    ，致不能為意思表示或受意思表示，亦不能辨識其意思表示
    之效果。從而，本件聲請為有理由，應予准許，爰宣告相對
    人為受監護宣告之人。
四、本件相對人既經監護宣告，業如前述，揆諸前揭規定，自應
    為其選定監護人及指定會同開具財產清冊之人。又相對人之
    配偶劉新成、長女劉英貴、次女劉麗美已歿，其長子即聲請
    人、次子劉明山、孫劉建宏、劉苃宏、陳俊宏均同意由聲請
    人擔任相對人之監護人，由關係人劉明山擔任會同開具財產
    清冊之人等情，有親屬系統表、同意書在卷可稽。本院審酌
    聲請人劉朝琴、關係人劉明山分別為相對人之長子、次子，
    與相對人關係非常密切，由渠等分別擔任相對人之監護人、
    會同開具財產清冊之人，應符合相對人之最佳利益，爰裁定
    如主文第2、3項所示。
五、末依民法第1113條準用同法第1099條、第1099條之1之規定
    ，於監護開始時，監護人劉朝琴對於受監護宣告之人黃稜花
    之財產，應會同劉明山於2個月內開具財產清冊，並陳報法
    院，於開具完成並陳報法院前，監護人對於受監護宣告之人
    之財產，僅得為管理上必要之行為，併此指明。
六、依家事事件法第164條第2項，裁定如主文。
中　　華　　民　　國　 110　　年　　4 　　月　　13　　日
                    家事法庭  法  官  黃楹榆
以上正本係照原本作成。
如對本裁定抗告，須於裁定送達後10日內向本院提出抗告狀，並
繳納抗告費新臺幣1千元。
中　　華　　民　　國　 110　　年　　4 　　月　　13　　日
                              書記官  張俞文